臺灣高等法院高雄分院刑事判決　　　　94年度交上訴字第44號
　　上　訴　人　臺灣高雄地方法院檢察署檢察官
　　被　　　告　甲○○
上列上訴人因被告公共危險等案件，不服臺灣高雄地方法院94年
度交訴字第67號中華民國94年6 月30日第一審判決（起訴案號：
臺灣高雄地方法院檢察署94年度偵字第6507號），提起上訴，本
院判決如下：
    主  文
原判決撤銷。
甲○○因過失傷害人，處有期徒刑伍月；又現役軍人駕駛動力交
通工具肇事，致人傷而逃逸，處有期徒刑捌月；應執行有期徒刑
壹年。
    事  實
一、甲○○（93年12月8 日入伍服役，於行為時仍具現役軍人身
    分）曾於民國93年8 月21日，因酒後駕駛牌照號碼ZL-488 5
    號自用小客車，與他人發生車禍，經酒測結果，發現其呼氣
    中酒精濃度高達每公升0.87毫克，經臺灣高雄地方法院於93
    年10月8 日以93年度交簡字第2482號判處拘役50日，於93年
    11 月4日判決確定，其駕駛執照於93年12月21日經高雄市監
    理處吊銷1 年，至94年12月20日為止，因此在此駕駛執照吊
    銷期間駕駛汽車，即屬無駕駛執照駕車。其於94年2 月13日
    凌晨3 時許，無照駕駛車牌號碼ZL-4885 號自用小客車，沿
    高雄市○○區○○路由東往西方向行駛，途經三多路與光華
    路口時，本應注意車前狀況，並隨時採取必要之安全措施，
    而依當時情形，亦無不能注意之情形，竟疏未注意車前狀況
    ，適沿三多路由西往東方向由乙○○所騎乘之車牌號碼YA
    Q-907 號重機車亦行駛至上開路口，因手提包掉落地面而折
    回撿拾時，甲○○因避煞不及，致其所駕駛之自用小客車之
    左前車頭不慎撞擊乙○○所騎乘之機車，使乙○○人車倒地
    ，因而受有左脛骨開放性骨折之傷害。而甲○○肇事後，明
    知車輛駕駛人，如肇事致人受傷或死亡，應即採取救護或其
    他必要措施，不得逃逸，詎其竟未對乙○○施以救助，亦未
    報警處理，竟另行起意，逕自駕車逃逸。嗣為警循線查獲。
二、案經被害人乙○○訴由高雄市政府警察局苓雅分局報告臺灣
    高雄地方法院檢察署檢察官偵查起訴。
    理  由
壹、程序方面：
一、現役軍人犯陸海空軍刑法或其特別法之罪，依本法之規定追
    訴審判之；犯罪在任職服役中，發覺在離職離役後者，由法
    院審判；前2 項規定，按行為時之身分適用法律，軍事審判
    法第1 條第1 項前段、第5 條第2 項、第3 項定有明文。又
    現役軍人犯本法之罪者，依本法處罰；現役軍人犯本法之罪
    後，喪失現役軍人身分者，仍適用本法處罰；現役軍人犯刑
    法下列之罪者，除本法另有規定外，依各該規定處罰：(三)故
    意犯公共危險罪章第173 條至第177 條、第185 條之1 、第
    185 條之2 、第185 條之4 、第190 條之1 或第191 條之1
    之罪，現行陸海空軍刑法第1 條、第3 條、第76條第1 項第
    3 款亦有明定。
二、查本件被告甲○○係於93年12月8 日入伍服役，於行為時之
    94 年2月13日凌晨3 時許仍具現役軍人身分，但嗣於94年2
    月14日因案羈押而停役，此有個人兵籍資料查詢結果單、陸
    軍工兵學校94年2 月18日慈光字第0940 000701 號令及所附
    陸軍工兵學校核定因案羈押停役人員名冊各1 份在卷可稽（
    見本院卷第8 頁、第18至20頁）。又本件被告之犯罪事實遲
    至94年2 月15日後方為員警孫允慶所發覺，此經證人孫允慶
    到庭證述明確（見原審卷第40頁），是本件被告犯罪在任職
    服役中，發覺在離職離役後，應由法院審判，並按其行為時
    之身分適用法律。
三、按除被告所犯為死刑、無期徒刑、最輕本刑為3 年以上有期
    徒刑之罪或高等法院管轄第一審案件者外，於前條第1 項程
    序進行中，被告先就被訴事實為有罪之陳述時，審判長得告
    知被告簡式審判程序之旨，並聽取當事人、代理人、辯護人
    及輔佐人之意見後，裁定進行簡式審判程序，刑事訴訟法第
    273 條之1 第1 項定有明文。本件經被告甲○○同意，適用
    簡式審判程序，因此依同法第273 條之2 之規定，不受第15
    9 條第1 項、第161 條之2 、第161 條之3 、第163 條之1
    及第164 條至第170 條規定之限制，先此敘明。
貳、實體部分：
一、上揭犯罪事實，業據被告甲○○於原審及本院審理中坦承不
    諱；核與告訴人即被害人乙○○於警詢、偵查指訴之情節均
    相符，乙○○受有上開之傷害，亦有診斷證明書1 紙、照片
    1 張在卷可佐（見偵查卷第14頁、第18頁）。此外，復有事
    故分析研判表、道路交通事故證明書、道路交通事故現場圖
    佐（見偵卷第15頁至第17頁）、汽車照片4 張（見警卷第9
    頁、第10頁）、機車照片5 張（見警卷第11頁、偵卷第18頁
    、第19頁）等附卷可稽，是以被告前揭自白與事實相符，自
    得作為有罪之證據。
二、按汽車行駛時，駕駛人應注意車前狀況，並隨時採取必要之
    安全措施，道路交通安全規則第94條第3 項定有明文。經查
    ：被告駕駛前開自用小客車，原應注意上揭道路交通安全之
    規定，且依案發時之情形，並無不能注意之特別情形，竟疏
    未注意車前狀況，以避煞不及，致該自用小客車之左前車頭
    不慎撞擊告訴人乙○○所駕駛之前開機車，並造成告訴人受
    有左脛骨開放性骨折之傷害，其過失行為與告訴人所受傷害
    結果二者間，顯有相當之因果關係。是以本件事證明確，被
    告過失傷害犯行及駕駛動力交通工具肇事，過失傷害他人後
    駕車逃逸之犯行，均堪認定。
三、又被告於93年8 月21日，因酒後駕駛牌照號碼ZL-4885 號自
    用小客車，與他人發生車禍，經酒測結果，發現其呼氣中酒
    精濃度高達每公升0.87毫克，經臺灣高雄地方法院於93年10
    月8 日以93年度交簡字第2482號判處拘役50日，於93年11月
    4 日判決確定，有臺灣高雄地方法院檢察署93年度速偵字第
    1476號聲請簡易判決處刑書、臺灣高雄地方法院檢察署93年
    度交簡字第2482號簡易判決各1份附於本院卷足憑，被告之
    駕駛執照於93年12月21日經高雄市監理處吊銷1 年，至94年
    12月20日為止，亦有本院向高雄市監理處查詢之證號查詢汽
    車駕駛人資料1 份附於本院卷可考，且經被告於本院審理時
    坦承不諱（見本院卷第35頁），而查本件車禍之肇事時間為
    94年2 月13日，可見被告在此時間其駕駛執照仍在吊銷期間
    甚明。次按「吊銷駕照」後駕駛汽車，即屬無照駕駛，因而
    致人受傷或死亡，應依道路交通處罰條例第86條第1 項加重
    其刑（最高法院91年度台上字第5274 號 判決、88年度台上
    字第1796號判決可參照），可見被告於本案案發時係無照駕
    駛無誤，併此敘明。
四、按本件被告行為時具現役軍人身分，已如前述，是核其所為
    係犯陸海空軍刑法第76條第1 項第3 款現役軍人故意犯刑法
    公共危險罪章第185 條之4 駕駛動力交通工具肇事，致人受
    傷而逃逸罪，及刑法第284 條第1 項前段之過失傷害罪。其
    上開所犯2 罪，犯意個別，罪名互殊，應予分論併罰。又被
    告所犯之刑法第284 條第1 項前段之過失傷害罪，應依道路
    交通處罰條例第86條第1 項加重其刑。
五、原判決以被告甲○○罪證明確，因予論罪科刑，固非無見：
    惟查：（一）被告於本件案發時係無照駕駛，其所犯過失傷
    害罪部分，應依道路交通處罰條例第86條第1 項加重其刑，
    原判決於此疏未查明，未依道路交通處罰條例第86條第1 項
    加重其刑，尚有未洽。（二）刑法第284 條有第1 項、第2
    項之分，且第1 項又有前段、後段之分，被告所犯之過失傷
    害罪係屬刑法第284 條第1 項前段之過失傷害罪，原判決竟
    於被告論罪法條依據時認被告係犯刑法第284 條之過失傷害
    罪徒刑，尚有不當。（三）告訴人因本件車禍傷勢非輕，且
    被告迄今未與告訴人和解，原判決僅判處被告過失傷害部分
    有期徒刑3 月，肇事逃逸部分有期徒刑7 月，定執行刑為有
    期徒刑9 月，量刑過輕，亦有不當。公訴人循告訴人之聲請
    ，認原判決量刑過輕為由，指摘原判決不當，為有理由，且
    原判決又有上開可議之處，自屬無可維持，應由本院將原判
    決予以撤銷改判。爰審酌被告疏未注意車前狀況，致告訴人
    受有前揭傷害，然犯罪所造成之損害非輕，且尚未彌補告訴
    人之損害，肇事後猶不顧告訴人之生命、身體安全，逕自逃
    離現場，且迄今尚未彌補告訴人之損害，惟考量其過失情節
    尚非至鉅，且犯後坦承犯行之態度等一切情狀，分別量處如
    主文第2項所示之刑，並定其應執行刑。
據上論斷，應依軍事審判法第5 條第2 項、刑事訴訟法第369 條
第1 項前段、第364 條、第299 條第1 項前段、第273 條之1 第
1 項、第273 條之2 ，陸海空軍刑法第76條第1 項第3 款、道路
交通處罰條例第86條第1 項，刑法第11條、第284 第1 項前段、
第185 條之4 、第51條第5 款，罰金罰鍰提高標準條例第1 條前
段，判決如主文。
本案經檢察官到庭執行職務。
中　　華　　民　　國　　94　　年　　9 　　月　　7 　　日
                  刑事第二庭    審判長法  官  林正雄
                                      法  官  陳啟造
                                      法  官  黃壽燕
以上正本證明與原本無異。
過失傷害部分不得上訴，其餘部分如不服本判決應於收受本判決
後10日內向本院提出上訴書狀，其未敘述上訴理由者，並得於提
起上訴後10日內向本院補提理由書狀（均須按他造當事人之人數
附繕本）「切勿逕送上級法院」。
中　　華　　民　　國　　94　　年　　9 　　月　　7 　　日
　　　　　　　　　　　　　　　　　　　書記官  黃一秋
附錄本判決論罪科刑法條：
刑法第185條之4：
  駕駛動力交通工具肇事，致人死傷而逃逸者，處6 月以上5 年
  以下有期徒刑。
刑法第284條第1項：
  因過失傷害人者，處6 月以下有期徒刑、拘役或500 元以下罰
  金，致重傷者，處1 年以下有期徒刑、拘役或500 元以下罰金
  。
道路交通管理處罰條例第86條
  汽車駕駛人，無駕駛執照駕車、酒醉駕車、吸食毒品或迷幻藥
  駕車、行駛人行道或行經行人穿越道不依規定讓行人優先通行
  ，因而致人受傷或死亡，依法應負刑事責任者，加重其刑至二
  分之一。
  汽車駕駛人，在快車道依規定駕車行駛，因行人或慢車不依規
  定，擅自進入快車道，而致人受傷或死亡，依法應負刑事責任
  者，減輕其刑。
